【裁判字號】    98,交易,713
【裁判日期】    990129
【裁判案由】    業務過失傷害
【裁判全文】
臺灣臺北地方法院刑事判決             98年度交易字第713號
公  訴  人  臺灣臺北地方法院檢察署檢察官
被      告  甲○○
選任辯護人  李永裕律師
            江俊傑律師
            張瑞娟律師
上列被告因業務過失傷害案件，經檢察官提起公訴（98年度偵字
第19244號)，本院判決如下：
    主  文
甲○○犯業務過失傷害致人重傷罪，處有期徒刑壹年。
    事  實
一、甲○○為亞聯汽車客運股份有限公司（下簡稱亞聯客運）職
    業大客車司機，為從事駕駛業務之人，於民國98年1 月21日
    22時35分駕駛車牌號碼728-AC號營業用大客車，沿臺北縣新
    店市○○路由西往東方向行駛，途經民權路與北新路交岔路
    口，欲左轉北新路時，本應隨時注意車前狀況，並禮讓行人
    ，而當時天氣晴朗，雖為夜間但有照明，路面平坦乾燥無缺
    陷，視距良好，並無不能注意之情事，竟疏未注意及此，貿
    然左轉，致撞擊沿民權路由西往東直行，正欲穿越民權路與
    北新路交岔路口行人穿越道之行人乙○○，乙○○因而倒地
    受有右肘關節以下外傷性截斷、右肱骨幹骨折、右臂神經叢
    損傷、創傷性氣血胸併右側多處肋骨骨折及全身多處骨折等
    傷害。
二、案經告訴人乙○○訴由臺北縣政府警察局新店分局報告臺灣
    臺北地方法院檢察署檢察官偵查起訴。
    理  由
一、訊據被告甲○○固坦承確係亞聯客運職業大客車司機，於98
    年1月21日22時35分駕駛728-AC號營業大客車(下稱肇事車輛
    ) ，途經臺北縣新店市○○路與北新路交岔路口，左轉北新
    路時，撞擊正欲穿越交岔路口之行人即告訴人乙○○，且對
    於肇事當時天氣晴朗，雖為夜間但有照明，路面平坦乾燥無
    缺陷，視距良好之情狀，告訴人因而倒地受有右肘關節以下
    外傷性截斷之毀敗一肢機能之重傷、右肱骨幹骨折、右臂神
    經叢損傷、創傷性氣血胸併右側多處肋骨骨折及全身多處骨
    折等傷害，亦不爭執，此與告訴人即證人乙○○之證言相符
    ，並有臺北縣政府警察局新店分局道路交通事故現場圖、道
    路交通事故調查報告表、談話紀錄表、車禍現場及車損照片
    、臺灣省臺北縣區車輛行車事故鑑定委員會鑑定意見書、財
    團法人佛教慈濟醫院臺北分院診斷證明書等在卷足憑，應堪
    信其為真實；惟矢口否認有何違反注意義務之過失，並辯稱
    ：伊左轉北新路到路口要進入北新路前，有停車先讓一群闖
    紅燈的行人通過，當伊重新啟動有聽到有跑步的聲音後，聽
    到車子好像有碰到東西的聲音，伊立即踩煞車，停車後下車
    查看，發現告訴人倒在左前輪後面，告訴人的右手及衣服仍
    壓在大客車左前輪下，係告訴人闖紅燈、且依慈濟醫院臺北
    分院病情說明書（偵卷第32-2頁）顯示，告訴人於車禍發生
    送院治療時所做抽血酒精濃度檢測253.5mg/dL，換算呼氣酒
    精濃度為1.2675 mg/dL，已屬高酒精濃度接近於昏迷狀態，
    卻仍逕行穿越交叉路口，告訴人本身即存有嚴重過失，係可
    歸責於己之事由、告訴人未行走行人穿越道云云。經查：
(一)按煞車痕係因駕駛者重踩煞車制動車輛致輪胎鎖死後，車輛
    仍繼續前移，輪胎與地面摩擦所形成。一般道路行駛，車輛
    正常行進中，輪胎係屬轉動之狀態，不致產生煞車痕；駕駛
    者如發現緊急情況重踩煞車，其過程應是發現緊急情況、反
    應踩煞車、煞車卡鉗作動、煞停。其中，縱反應靈敏之人，
    從發現緊急情況至重踩煞車，仍須有時間差，此時車輛仍在
    行進中；再者，從踩煞車至煞車卡鉗作動、卡鉗作動至輪胎
    鎖死、輪胎鎖死至煞停，亦均有時間差，且車輛因物理慣性
    作用仍持續減速行進至最後停止。而在上述煞停過程中，只
    有產生煞車痕階段，輪胎不動、車輛前移，其餘階段輪胎均
    屬轉動之狀態，不會產生煞車痕。換言之，煞車痕之起點並
    非煞車之起點，駕駛者發現緊急情況當時車輛之位置，必於
    煞車痕起點之前。本案依員警繪製之道路交通事故調查報告
    表現場圖(他卷第41頁正、背面，下稱現場圖)所示，被告所
    駕駛肇事車輛於肇事後所停位置，係民權路左轉北新路往台
    北方向3個車道之中間第2車道，肇事車輛後半截仍跨停在行
    人穿越道上，地上所留煞車痕起點距離行人穿越道最近處有
    4.7 公尺，足認被告開始踩煞車之地點必較煞車痕起點更接
    近於行人穿越道。
(二)其次，肇事車輛於肇事後停止時，告訴人係躺在肇事車輛左
    前輪下(他卷第54頁下照片)，參以告訴人於偵查中之證述「
    我從台北市搭計程車回新店，於98年1 月21日22時35分在台
    北縣新店市○○路○段與民權路口下車，…步行欲穿越北新
    路往中興路方向…」(他卷第31頁)等語，並輔之以上揭現場
    圖及員警於事後所拍攝現場照片(偵卷第22頁下)，照片中亦
    可看出北新路雙向均有3 線車道，中間且有分隔島，告訴人
    應係在肇事前自照片中左側邊緣中間NOKIA 招牌附近下車，
    穿越北新路行人穿越道至對面，在經過4 個車道後始遭被告
    所駕肇事車輛撞擊。而被告亦自承「( 問：何時發現發生本
    件車禍？) 我左轉北新路到路口要進入北新路前，有停車先
    讓一群闖紅燈的行人通過，當我在重新啟動有聽到有跑步的
    聲音，我聽到我的車子好像有碰到東西的聲音，我立即踩煞
    車，停車後下車查看，發現被害人即告訴人倒在左前輪後面
    ，告訴人的右手及衣服仍壓在我車左前輪下」等語 (本院卷
    第20頁 )，其先聽到跑步聲音又聽到肇事車輛碰到東西的聲
    音才開始踩煞車，上段所述被告開始踩煞車已較接近行人穿
    越道，則被告聽到碰撞聲應更接近行人穿越道。尤以肇事車
    輛駕駛座係在左前輪之前方位置(他卷第55頁上照片)，被告
    曾於行人穿越道前停等行人通過後再重新啟動駛入北新路，
    則肇事車輛左前輪撞擊告訴人之位置，即在行人穿越道上。
(三)再依現場圖所示北新路往台北方向3個車道總計11.5 公尺，
    告訴人自北新路另一邊(與被告駕駛座同側) 經過4個車道約
    15.4 公尺(11.5公尺加上3.9公尺)後與肇事車輛碰撞，而行
    走(縱跑步)15.4公尺仍需花費一定時間。則依被告自承曾於
    行人穿越道前停等行人通過後再重新啟動駛入北新路，被告
    停等再啟動前，告訴人應已開始進入並穿越北新路行人穿越
    道，此情形對被告而言，即屬其車前狀況。故於當時天氣晴
    朗，雖為夜間但有照明，路面平坦乾燥無缺陷，視距良好，
    兼之告訴人係由被告駕駛座同側方向直立接近，被告應注意
    並能注意告訴人已開始行經行人穿越道，卻不注意致撞擊告
    訴人，為有過失。況肇事車輛之車長，依現場圖所示，肇事
    車輛肇事後停止之位置與北新路形成1 個直角三角形，其勾
    為4.9公尺(7.5減2.6之差)，股為11.7公尺 (3.6加4.7加2.2
    加1.2之和)，則其弦即車長約為12.5公尺，是被告駕駛長達
    12.5公尺之大客車，本即應注意肇事車輛整車週遭情況。而
    由上述肇事車輛於肇事後停止時，告訴人係躺在肇事車輛左
    前輪下(他卷第54頁下照片)可知，肇事車輛撞擊告訴人之位
    置，必在左前輪輪拱後緣之前；惟如本案撞擊縱發生在後輪
    位置，仍得據此認定被告存有違反注意義務之過失，遑論本
    案之撞擊係在左前輪輪拱後緣之前，益徵被告駕駛肇事車輛
    於撞擊告訴人時存有過失。
(四)被告雖抗辯告訴人闖紅燈及喝醉酒，有嚴重過失，且未行走
    行人穿越道，然查：被告駕駛肇事車輛係於行人穿越道上撞
    擊告訴人，已如上所述；被告稱其由民權路左轉北新路時號
    誌為可左轉綠燈、且曾停等闖紅燈行人，對比臺北縣政府警
    察局新店分局98年11月2日函 (偵卷第16頁)說明二、所示及
    照片1.(偵卷第19頁上)，當時號誌應屬第三時相指示燈號、
    行人紅燈；惟如被告所述，停等闖紅燈行人後再重新啟動，
    之後才撞擊告訴人，亦有號誌已變成第四時相指示燈號之可
    能，而第四時相指示燈號屬穿越北新路行人綠燈可通行之狀
    態，此有上開函示及照片4.5.6.(偵卷第20頁下、第21頁)可
    稽，則被告所辯告訴人闖紅燈並不足採；何況告訴人縱闖紅
    燈，仍無解於被告未注意車前狀況之過失事實。又刑事犯罪
    之認定，對行為人主觀心理事實之狀態，只在於被告行為當
    時有無存在故意或過失，被害人是否同時存有故意過失，並
    不影響被告犯罪之成立；本件告訴人縱依慈濟醫院臺北分院
    病情說明書顯示，於車禍發生送院治療時所做抽血酒精濃度
    檢測，已屬高酒精濃度，亦無解於本院認定被告在告訴人穿
    越行人穿越道時，駕駛肇事車輛撞擊而存有過失之事實，是
    被告所辯，仍不足採。
(五)綜上所述，被告為亞聯客運職業大客車司機，且本案發生當
    時被告正駕駛728-AC號營業大客車，屬從事業務之人於其執
    行業務行為中；又被告駕駛肇事車輛未注意車前狀況，撞擊
    正穿越行人穿越道之告訴人，為有過失；而被告駕車撞擊告
    訴人，致告訴人受有包含刑法第10條第4項第4款規定毀敗一
    肢以上機能之右肘關節以下外傷性截斷重傷害；且告訴人受
    有重傷與被告之過失業務行為復具有因果關係。本件事證明
    確，被告犯行已堪認定，應依法論科。
二、核被告所為，係犯刑法第284條第2項後段之業務過失傷害致
    人重傷罪；又被告係在行人穿越道撞擊告訴人，應依道路交
    通管理處罰條例第86條第1 項規定加重其刑。另被告雖於偵
    查機關發覺其犯罪前主動向偵查機關陳述其為肇事者且接受
    審判；惟因被告堅持其無過失、否認犯罪，不符自首包含自
    白必需坦承犯罪事實之要件，故不得依刑法第62條前段規定
    減輕其刑。爰審酌被告之生活情形、智識程度、犯罪後之態
    度，以及被害人所受損害、雙方尚未達成和解等一切情狀，
    量處有期徒刑1年。
據上論斷，應依刑事訴訟法第299條第1項前段，刑法第284條第2
項後段，道路交通管理處罰條例第86條第1項，判決如主文。
本案經檢察官林冠佑到庭執行職務。
中    華    民    國    99    年    1     月    29    日
                  刑事第四庭    法  官  呂政燁
以上正本證明與原本無異。
如不服本判決應於收受送達後10日內向本院提出上訴書狀，並應
敘述具體理由；其未敘述上訴理由者，應於上訴期間屆滿後20日
內向本院補提理由書（均須按他造當事人之人數附繕本）「切勿
逕送上級法院」。告訴人或被害人如對於本判決不服者，應具備
理由請求檢察官上訴，其上訴期間之計算係以檢察官收受判決正
本之日期為準。
                                書記官  呂欣穎
中    華    民    國    99    年    1     月    29    日
附錄本案所犯法條全文：
刑法第284條(過失傷害罪)
因過失傷害人者，處6月以下有期徒刑、拘役或500元以下罰金，
致重傷者，處1年以下有期徒刑、拘役或500元以下罰金。
從事業務之人，因業務上之過失傷害人者，處1 年以下有期徒刑
、拘役或1千元以下罰金，致重傷者，處3年以下有期徒刑、拘役
或2千元以下罰金。
道路交通管理處罰條例第86條(加、減刑罰)
汽車駕駛人，無駕駛執照駕車、酒醉駕車、吸食毒品或迷幻藥駕
車、行駛人行道或行經行人穿越道不依規定讓行人優先通行，因
而致人受傷或死亡，依法應負刑事責任者，加重其刑至二分之一
。
汽車駕駛人，在快車道依規定駕車行駛，因行人或慢車不依規定
，擅自進入快車道，而致人受傷或死亡，依法應負刑事責任者，
減輕其刑。

司法院資訊處製作；財團法人民間司法改革基金會備份。
